臺灣高等法院刑事裁定　　　　　　　　　　　　　　九十一年度聲再字第三七九號
　　再審聲請人
　　即受判決人　甲○○
右聲請人因詐欺案件，對於本院中華民國九十一年八月二十一日第二審確定判決（九
十一年度上易字第一四三六號），聲請再審，本院裁定如左：
  主  文
再審之聲請駁回。
  事  實
一、按刑事訴訟法第四百二十條第一項第六款所謂發見確實之新証據，係指該證據當
    時已經存在。為法院及當事人所不知，事後始經發見且必可認為確實足以動搖原
    確定判決而為受判決人有利之判決者而言（最高法院四十七年台抗字第一一Ｏ號
    及四十九年台抗字第七二號裁定參看）。次按刑事訴訟法第四百二十一條規定，
    不得上訴於第三審法院之案件，除前條規定外，其經第二審確定之有罪判決，如
    就足生影響於判決之重要證據漏未審酌者，亦得為受判決人之利益，聲請再審。
    所謂漏未審酌乃指第二審判決前已發現而提出之證據，未予審酌而言，苟被捨棄
    之證據，已於理由內敘明其捨棄之理由者，即非漏未審酌。又所謂重要證據，必
    須該證據已足認定受判決人應受無罪、或免訴或輕於原審所認定之罪名方可，如
    不足以推翻原審所認定罪刑之證據，即非足生影響於原判決之重要證據。
二、本件聲請意旨略以：(一)發見確實之新證據：1.被告甲○○經營之威群企業有限公
    司（以下簡稱威群公司）與崙友企業有限公司（以下簡稱崙友公司）素有往來，
    且崙友公司亦透過偉昶公司向被告拿貨而以支票支付貨款，此有雙方往來之統一
    發票及送貨單可證（再證一），則原確定判決認威群公司與崙友公司「無生意貨
    款往來」，確屬錯誤違法。2.被告與自訴人江含少間長期往來，單是民國（下同
    ）八十八年間，自訴人即分別於六月三十日、七月二十七日、十月一日、十月十
    八日四次，以匯款方式交付被告總金額達新臺幣（下同）二百八十六萬二千三百
    元之借款（再證二），自無所謂自始詐欺可言。3.八十九年景氣下滑（再證三）
    ，被告營收毫無起色，惟被告既未走避，且繼續與自訴人協調解決債務，除以新
    票換退票方式解決部分債務外，被告亦請姐夫林金石與自訴人和解並全程參與，
    此有雙方之和解書為證（再證四），原確定判決認被告未與自訴人達成和解，顯
    與事實不符。(二)已提出而未經審酌之重要證據：1.被告自八十六年起即有以遠期
    支票向自訴人貼現，期間並開有一張四百萬元之本票以為擔保，原確定判決就此
    漏未審酌，致誤認被告係自八十九年十月二十七日起始向自訴人票貼借款。2.自
    訴人係明知被告財務狀況而願意借款予被告，而每逢被告存款不足並告知自訴人
    時，自訴人總適時在支票未到期時抽出，例如發票日分別為九十年二月十二日、
    同年月十九日、同年月二十五日、同年七月二十日及八十八年六月五日等之支票
    ，原確定判決就此何以不採，於理由中亦未論述。3.被告所開出發票日為九十年
    二月二十五日及同年五月十五日到期之支票，係為換回先前二張跳票之客票，另
    被告於第一審也承認：九十年二月二十五日之支票，因被告請自訴人抽出，並換
    以發票日為同年七月二十日之支票，此支票後來也有兌現，原確定判決就此漏未
    審酌，誤認被告所開支票均係為連續向自訴人貼現之用。4.自訴人所取得被告用
    以貼現之支票，非如原確定判決所稱之七張，如扣除以其他支票交換而不計入，
    應只三張，如全部計入也只有五張。且自訴人不只接受崙友公司之支票，尚有被
    告親友之支票，果被告心存詐欺，何須以親友之支票信用進行詐騙。5.被告一則
    被人倒帳，二則因遭訴外人陳啟明詐騙致威群公司票信受影響，被告實非意欲行
    騙他人。爰依刑事訴訟法第四百二十條第一項第六款及第四百二十一條之規定，
    以發見確實之新證據、就足生影響於判決之重要證據漏未審酌為由聲請再審云云
    。
三、經查：(一)原確定判決綜合審酌卷內相關證據認：聲請人甲○○利用同案被告張文
    寬簽發之崙友公司支票供以向自訴人江含少調現及支付欠款，而支票嗣因存款不
    足退票。聲請人甲○○辯稱借款時均有支付利息，並於開票時先行預扣，自訴人
    亦雖自承有預扣利息，但聲請人甲○○借款之初顯然有以小魚釣大魚詐欺之犯意
    ，否則自無以換票冒充係生意往來客票之理，其自始無意返還，而是要詐欺至為
    明顯；且江含少執有甲○○交付之崙友公司支票三紙，其到期日（係指遠期支票
    之發票日）分別為九十年三月十日、同年四月二十四日及同年五月二十日，易言
    之，其中二紙之到期日已屬崙友公司公司解散登記之後，足證聲請人甲○○互相
    換票，卻以客票名義持票對外向自訴人貼現借款，殊難謂主觀上無詐欺之犯意（
    見原確定判決理由甲之二之(四)、(五)）。是原確定判決以自訴人執有之崙友公司支
    票，其中二紙之發票日係在崙友公司解散登記之後，應無營業之行為，認聲請人
    係與崙友公司互相換票使用，聲請人竟冒充係生意往來客票向自訴人施以詐術。
    則威群公司與崙友公司雖曾有交易之事實、自訴人於八十八年間雖曾數度匯款與
    聲請人，亦無解於聲請人詐欺犯行之成立。且聲請意旨(一)中所謂新證據，均早於
    九十一年八月二十一日原確定判決時即已存在，顯非聲請人於事實審法院判決時
    所得諉為不知，而事後始經發現者，自非新證據，況就其形式觀察，亦難認足以
    動搖原確定判決，不能據為再審之理由。(二)原確定判決認聲請人犯有連續詐欺罪
    係以：聲請人任負責人之威群公司自八十九年十二月四日開始存款不足退票，卻
    於八十九年十月二十七日起向自訴人借款，而聲請人最後簽發威群公司支票向自
    訴人調現時，係在九十年二月中旬，斯時威群、崙友二家公司均已有退票紀錄，
    且經營皆陷入困境，只是支票尚未被拒絕往來而已。但公司經營已經陷入困境，
    聲請人卻仍佯以交易收入之客票為詞，施以詐術使自訴人江含少陷於錯誤，而交
    付金錢，給予融通，屆期因甲○○未依約將金錢存入該支票存款帳戶內，致無款
    可供支票兌現，自有不法所有之意圖，且自訴人執有之崙友公司支票，其中二紙
    之發票日係在崙友公司解散登記之後，應無營業之行為，認聲請人係與崙友公司
    係互相換票使用，聲請人竟冒充係生意往來客票向自訴人施以詐術為論據（見原
    確定判決理由甲之撤銷改判有罪部分），是聲請再審意旨(二)所述之聲請人自八十
    六年起即有以遠期支票向自訴人貼現、自訴人因聲請人之請求而曾有抽票之事實
    、聲請人借款後期開給自訴人支票係為彌補先前跳票之客票、自訴人取得聲請人
    之支票包括聲請人之親友所開立、聲請人遭訴外人陳啟明詐騙等，與本件詐欺罪
    是否成立無關，該項證據顯不足以推翻原審所認定之罪刑，自非屬重要證據漏未
    審酌。
四、綜上所述，聲請人聲請再審，為無理由，應予駁回。
據上論斷，應依刑事訴訟法第四百三十四條第一項，裁定如主文。
中    華    民    國      九十一  年       九       月       二十五     日
                             臺灣高等法院刑事第二十二庭
                                 審判長法  官  許  正  順
                                       法  官  吳      燦
                                      法  官  林  明  俊
右正本證明與原本無異。
不得抗告。
                                       書記官  蕭  進  忠
中    華    民    國      九十一  年       九       月       二十五     日
